【裁判字號】    95,重訴,136
【裁判日期】    950816
【裁判案由】    損害賠償
【裁判全文】
臺灣臺北地方法院民事判決             95年度重訴字第136號
原      告  乙○○
訴訟代理人  莊秀銘律師
            甘義平律師
            姚本仁律師
被      告  大有巴士股份有限公司
法定代理人  甲○○
訴訟代理人  周金城律師
            周奇杉律師
            林淑菁律師
            蔡茂松律師
            林新傑律師
上列當事人間損害賠償事件，本院於民國95年8月2日言詞辯論終
結，判決如下：
    主  文
原告之訴及假執行之聲請均駁回。
訴訟費用由原告負擔。
    事 實 及 理 由
壹、程序方面：
    按訴狀送達後，原告不得將原訴變更或追加他訴。但請求之
    基礎事實同一或不甚礙被告之防禦及訴訟之終結者，不在此
    限，民事訴訟法第255條第1項第2、7款分別定有明文。本件
    原告起訴原請求：基於第三人利益契約，請求被告給付原告
    新台幣（下同）1,500萬元，及自支付命令送達翌日起至清
    償日止，按週年利率百分之五計算之利息。嗣於訴訟繫屬中
    第一次言詞辯論期日後始變更聲明請求：基於借貸法律關係
    ，請求被告給付1,500萬元，及自支付命令送達翌日起至清
    償日止，按週年利率百分之五計算之利息。經核原告前後之
    請求，其基礎原因事實顯無共通性，主要爭點相異，且本件
    依原告先前之請求已達可為裁判之程度，若准予原告變更訴
    訟標的之聲明，亦有礙被告之防禦及訴訟之終結，與上開規
    定尚有未合，不應准許，經本院另以裁定駁回原告變更之訴
    ，合先敘明。
貳、實體方面：
一、原告起訴主張：
    原告於94年8月1日向被告大有巴士股份有限公司之法定代理
    人甲○○買受被告公司股票670萬股，買賣總價金為新台幣
    （下同）6,700萬元整，原告已給付第一期款3,700 萬元，
    並依甲○○指示，將其中價金1,500萬元匯入被告郵局00000
    000帳戶，出賣人甲○○卻拒絕依約定，將被告公司股票移
    轉為原告所有。出賣人甲○○係被告公司董事長，原告依被
    告公司董事長指示將款項匯入被告公司帳戶內，故原告與甲
    ○○所訂立之上開股權買賣契約，顯係屬於利益第三人契約
    性質，原告依法得對抗甲○○之事項，均得對抗被告，故被
    告應依所受給付1,500萬元範圍，對原告負擔給付遲延等損
    害賠償責任。並聲明(一)被告應給付1,500萬，及自支付命令
    送達翌日（即95年1月10日）起至清償日止按年息百分之五
    計算之利息(二)願供擔保，請准宣告假執行。
二、被告抗辯：原告與被告間並無契約關係，原告係與訴外人甲
    ○○簽訂大有巴士買賣合約書，基於債之關係相對性，被告
    既非契約當事人，原告對被告主張給付遲延、給付不能之損
    害賠償，即無理由。原告於94年8月19日匯入被告前開郵局
    帳戶1,500萬元，係原告與甲○○於94年8月1日簽訂股權買
    賣協議書後，因被告公司財務不佳，而借款予被告公司周轉
    ，非甲○○指示原告將應支付之買賣股票價金其中1,500萬
    元匯入被告帳戶，故原告與甲○○訂立上開協議書，並無原
    告應給付被告或其他第三人之約定，故非第三人利益契約，
    縱認屬第三人利益契約，因第三人非契約當事人，原告不得
    向被告請求損害賠償，有最高法院71年台上字第1498號判例
    可資參照。原告之訴，顯無理由，並聲明：駁回原告之訴及
    其假執行之聲請。
三、二造不爭執之事實：
    原告與被告有借貸關係之事實存在，原告已於94年8月19日
    匯款1,500萬至被告郵局00000000號帳戶，為二造所不爭執
    （本卷卷第35頁、第28頁背面）。
四、得心證之理由：
    原告起訴主張基於第三人利益契約，原告依法得對抗甲○○
    之事項，均得對抗被告，故被告應依所受給付1500萬元範圍
    ，對原告負擔給付遲延等損害賠償責任云云，被告則以前揭
    情詞置辯，是本件之爭點應為：原告與甲○○簽立之股權買
    賣協議書是否為第三人利契約？原告得否請求被告負擔給付
    遲延等損害賠償責任？茲析述如下：
(一)、原告與甲○○簽立之股權買賣協議書，非第三人利益契約。
    按第三人利益契約係約定債務人向第三人為給付之契約，第
    三人有向債務人直接請求給付之權利，於債務人不履行債務
    時，對於債務人有債務不履行之損害賠償請求權。又按第三
    人若未取得直接請求他方給付之權利，即令當事人約定向第
    三人為一定之給付，亦僅係當事人間之指示給付約定，尚非
    民法第269條所定之第三人利益契約，最高法院83年台上字
    第836號判例、93年度台上字第1704號裁判可資參照。經查
    ，原告提出之前開協議書第8條載明，買受人（即原告）可
    將股份過戶指定人士，出賣人（即甲○○）不得有異議，故
    原告據此約定固可請求甲○○將股份移轉至原告所指定之人
    ，惟前開協議書並無賦予原告指定之人可直接向甲○○請求
    給付之約定，揆之上開規定及說明，足認僅係當事人間之指
    示給付約定，尚難謂原告與甲○○簽立之股權買賣協議書為
    第三人利契約。
(二)、原告不得基於第三人利契約請求被告負擔給付遲延損害賠償
    責任。
    原告於94年8月19日匯款1,500萬與被告之事實，為二造所不
    爭執，原告主張係依甲○○指示將前開款項匯入被告前開郵
    局帳戶，嗣因甲○○不履行約定，原告基於第三人利益契約
    ，依法得對抗甲○○之事項，均得對抗被告，故被告應依所
    受給付1,500萬元範圍，對原告負擔給付遲延等損害賠償責
    任云云，惟查，原告與甲○○簽訂之股權買賣協議書並非第
    三人利益契約，已如前述，且原告亦自承前開款項，係原告
    借款與被告公司周轉，並非甲○○指示其將應支付之買賣股
    票價金其中之1,500萬元匯入大有公司帳戶，故原告與被告
    之間實為借貸關係；又縱認原告與甲○○之前開協議書為第
    三人利益契約，然被告並非契約當事人，原告不得對被告請
    求履行甲○○應為之對待給付，有最高法院89年度台上字第
    1769號裁判可資參照，故原告基於第三人利契約請求被告負
    擔給付遲延損害賠償責任之主張，委無理由，並不足採。
(三)、綜上所述，原告之訴既無理由，其假執行之聲明即失所附麗
    ，應併予駁回。又兩造其餘之攻擊防禦方法，因與本院認定
    之結果不生影響，故不逐一審酌，亦附為說明。
、據上論結，本件原告之訴為無理由，依民事訴訟法第78條，
    判決如主文。
中    華    民    國    95    年    8     月    16    日
                    民事第六庭法   官  楊晉佳
以上正本係照原本作成。
如對本判決上訴，須於判決送達後20日內向本院提出上訴狀。
中    華    民    國    95    年    8     月    16    日
                              書記官  朱俶伶


司法院資訊處製作；財團法人民間司法改革基金會備份。
